最高法院刑事判決　　　　　　一○○年度台上字第六四○一號
上　訴　人　林繼榮
上列上訴人因偽造有價證券案件，不服台灣高等法院中華民國九
十九年九月二十一日第二審判決（九十九年度上訴字第二四八九
號，起訴案號：台灣桃園地方法院檢察署九十八年度偵字第二七
七一四號），提起上訴，本院判決如下：
    主  文 
上訴駁回。
    理  由 
按刑事訴訟法第三百七十七條規定：上訴於第三審法院，非以判
決違背法令為理由不得為之；是提起第三審上訴，應以原判決違
背法令為理由，係屬法定要件；如果上訴理由書狀並未依據卷內
訴訟資料具體指摘原判決不適用何種法則或如何適用不當，或所
指摘原判決違法情事顯與法律規定得為第三審上訴理由之違法情
形不相適合時，均應認其上訴為違背法律上之程式，予以駁回。
本件原判決維持第一審論處上訴人林繼榮意圖供行使之用而偽造
有價證券罪刑（處有期徒刑二年，並為相關沒收之宣告）之判決
，駁回上訴人在第二審之上訴，已詳敘其調查證據之結果及證據
取捨並認定事實之理由；所為論斷，均有卷存證據資料可資覆按
。從形式上觀察，原判決並無違背法令之情形。上訴人之上訴意
旨略稱：(一)原審對上訴人聲請傳喚之證人余世陽（上訴理由狀誤
繕為「俞世陽」）認無傳喚之必要，惟未具體論述其理由。又上
訴人係應余世陽之要求而偽造本票；則上訴人究係遭受脅迫而為
？或係與余世陽基於共同偽造之犯意聯絡而為？抑或係單獨所為
？均有賴余世陽到庭釐清。原審率認無調查之必要，有判決不備
理由、應於審判期日調查之證據未予調查等違法情形。(二)原審固
適用刑法第五十九條規定減輕上訴人之刑，然所量處之有期徒刑
二年仍嫌過重，有違罪刑均衡原則。又上訴人雖因另案經法院判
處有期徒刑七月，但該案尚未確定；原審不為上訴人緩刑之宣告
，亦屬違背法令等語。
惟查：原判決依憑上訴人之部分供述（於偵查中及第一審之自白
）、被害人林玉英之指訴及卷附票號CH335453號本票（發票日為
民國九十七年九月二十五日、到期日為九十七年十月十日，面額
新台幣一百十萬元；下稱「系爭本票」）影本、台灣桃園地方法
院九十七年度民執字第八二二八七號查封筆錄（余世陽持系爭本
票聲請強制執行）等各項證據資料，於理由欄詳敘認定上訴人有
原判決事實欄一所載，於九十七年十月間某日，偽造其母林玉英
為共同發票人之系爭本票一紙，交予不詳姓名之成年男子用以延
期清償借款犯行之理由。並就上訴人辯稱：其係受余世陽之脅迫
而偽造系爭本票云云，認如何與事實不符而無足採等情，詳予說
明指駁（見原判決正本第二至三頁理由欄二）。經核原判決之採
證認事並無違反經驗法則、論理法則，亦無任意推定犯罪事實、
違背證據法則、判決理由不備、理由矛盾或不適用法則、適用法
則不當之違誤。又上訴人及其辯護人於原審審判期日，經審判長
兩度詢及「尚有（何）證據請求調查？」時，均答稱：「沒有」
（見原審卷第三二頁背面、第三三頁背面）。原審認本件事證已
明，未再傳喚余世陽為無益之調查，且未於判決理由欄就此為論
敘，自無調查職責未盡、判決理由不備之違法。上訴意旨(一)無非
就原審採證認事職權之適法行使及原判決已明白論斷之事項，重
為事實上之爭執，難認係適法之第三審上訴理由。再刑之量定，
乃法律賦予法院自由裁量之事項，倘於科刑時，已以行為人之責
任為基礎，並斟酌刑法第五十七條所列各款事項，而未逾越法定
刑度，即難謂違法。原判決已敘明第一審援引刑法第五十九條規
定酌減其刑後，審酌被害人與上訴人係母子關係，上訴人因無力
償還欠債，一時失慮而為本件犯行，但犯後於偵查中及第一審已
表示懺悔，且與被害人達成和解等一切情狀而量處上訴人有期徒
刑二年，並無不當等理由（見原判決正本第三頁理由欄四）。是
對於上訴人與被害人之關係及其犯罪之動機、目的、手段、所生
之損害暨犯罪後之態度等刑法第五十七條所定科刑輕重應審酌之
事項已加以審酌。且刑法第二百零一條第一項之偽造有價證券罪
，法定刑為「三年以上十年以下有期徒刑，得併科…罰金」，經
酌減後，得量處「一年六月以上五年以下有期徒刑」，並得併科
罰金。原判決以第一審所量處之刑為適當，並無違罪刑相當原則
。再緩刑之宣告，除應具備刑法第七十四條第一項所定條件外，
並須有可認為以暫不執行刑罰為適當之情形，始得為之；且是否
為緩刑之宣告，係屬法院裁判時得依職權自由裁量之事項，當事
人尚不得以原審未諭知緩刑而指為違法。原判決已說明不諭知上
訴人緩刑宣告之審酌理由（見原判決正本第四頁理由欄四）；於
法核無不合。上訴意旨(二)徒執己見，就原審量刑之適法職權行使
，任意指摘，亦非第三審上訴之適法理由。至於其他上訴意旨，
並未依據卷內訴訟資料具體指摘原判決有何違背法令之情形，核
與法律規定得為第三審上訴理由之違法情形不相適合。應認上訴
人之上訴為違背法律上之程式，予以駁回。
據上論結，應依刑事訴訟法第三百九十五條前段，判決如主文。
中    華    民    國  一○○  年   十一   月   十七   日
                      最高法院刑事第三庭
                          審判長法官  林  永  茂  
                                法官  蘇  振  堂  
                                法官  林  秀  夫  
                                法官  林  立  華  
                                法官  蔡  國  在  
本件正本證明與原本無異
                                      書  記  官  
中    華    民    國  一○○  年   十一   月  二十一  日
                                                       s